【裁判字號】    99,裁,1878
【裁判日期】    990826
【裁判案由】    補助費
【裁判全文】
最  高  行  政  法  院  裁  定
                                      99年度裁字第1878號
上  訴  人  甲○○
被 上訴 人  財政部高雄關稅局
代  表  人  曾瑞育
上列當事人間補助費事件，上訴人對於中華民國97年11月20日高
雄高等行政法院97年度訴字第604號判決，提起上訴，本院裁定
如下：
    主  文
上訴駁回。
上訴審訴訟費用由上訴人負擔。
    理  由
一、按對於高等行政法院判決之上訴，非以其違背法令為理由，
    不得為之，行政訴訟法第242條定有明文。依同法第243條第
    1項規定，判決不適用法規或適用不當者，為違背法令；而
    判決有同條第2項所列各款情形之一者，為當然違背法令。
    是當事人對於高等行政法院判決上訴，如依行政訴訟法第24
    3條第1項規定，以高等行政法院判決有不適用法規或適用不
    當為理由時，其上訴狀或理由書應有具體之指摘，並揭示該
    法規之條項或其內容；若係成文法以外之法則，應揭示該法
    則之旨趣；倘為司法院解釋或本院之判例，則應揭示該判解
    之字號或其內容。如以行政訴訟法第243條第2項所列各款情
    形為理由時，其上訴狀或理由書，應揭示合於該條項各款之
    事實。上訴狀或理由書如未依此項方法表明，或其所表明者
    與上開法條規定不合時，即難認為已對高等行政法院判決之
    違背法令有具體之指摘，其上訴自難認為合法。
二、本件上訴人對於高等行政法院判決上訴，主張略以：（一）
    行政院民國92年5月21日院臺秘字第0920085546號函雖將事
    務管理手冊第23點第2、3小點關於員工上、下班交通費部分
    刪除，然依行政院秘書處92年9月4日院臺秘字第0920048244
    號函所示，員工交通費仍可依行政院66年6月28日台六六忠
    授二字第3434號及91年10月15日院授主忠字第091006979號
    函（下稱行政院91年10月15日函）發給，上訴人往返高雄縣
    美濃鎮住處及被上訴人機關所在之高雄市鼓山區上下班，被
    上訴人應比照搭乘高雄客運汽車往返高雄縣美濃客運站與高
    雄市○○○○路段最低一級且為折扣後之月票價每月新臺幣
    （下同）4,175元，及到達高雄市火車站後至辦公室處○○
    ○市區○○○段票價504元，始符法制。原判決曲解行政院
    91年10月15日函及臺北市政府所屬各機關學校核發員工交通
    費注意事項第5點及第4點規定，對行政院秘書處92年9月4日
    院臺秘字第0920048244號函亦漏未斟酌，有悖論理法則之判
    決違法。（二）被上訴人自訂「跨縣市上、下班無法檢據者
    ，○○○市區○○○○段計算」，欠缺法律授權或依據，牴
    觸行政院訂定「員工自備交通工具上下班者，其交通費比照
    搭乘民營汽車票價覈實報支」之規定，違反行政機關適用法
    律之依法行政及受指揮監督原則，原判決未慮及此，有違反
    論理法則及經驗法則之違法。（三）被上訴人對跨越縣市從
    臺南縣市或屏東縣市搭乘火車上下班檢據申請者，以30公里
    ○○市區○○○段票價為核發交通補助費之上限，依臺北市
    政府所屬各機關學校核發員工交通費注意事項第5點規定，
    對類如上訴人上下班均自行開車者之交通費請領，自毋需檢
    據申請乃為當然之解釋，否則即為差別待遇，為法所禁止等
    語為其理由。
三、惟原判決以：（一）依公務人員俸給法第3條第1項、全國軍
    公教員工待遇支給要點第4、7點規定、行政院66年6月28日
    台六六忠授二字第3434號、91年10月15日函及行政院主計處
    96年8月8日院授主忠字第0960004542號及94年5月11日處忠
    字第0940003258號函釋內容以觀，中央及各級政府機關學校
    對所屬公教員工上下班交通費之補助，非屬正式待遇項目，
    僅屬津貼性質，在不超過「臺北市政府所屬各機關學校核發
    交通費注意事項」所訂標準範圍內支給者，由各機關衡酌交
    通費預算編列情形，並得依實際情況訂定補助上限，自行辦
    理，非謂均須比照臺北市政府所訂標準予以補助員工上下班
    交通費。又行政院訂頒之「事務管理手冊」關於車輛管理部
    分，原第23點第2、3小點業經行政院92年5月21日院臺祕字
    第0920085546號函予以刪除，上訴人援引該規定為本件請求
    權基礎，顯有未合。（二）依被上訴人80年10月8日政字第
    16563號函訂定該機關員工上下班交通費之核發辦法、92年1
    月30日第2826號局長書函、96年11月27日高書字第09610218
    67號局長書函檢附同年月20日「交通費補助規定會議紀錄」
    參、會議結論三、(二)規定可知，被上訴人交通費之核發，
    自80年10月份起，遠程係以火車通用定期票為核發基準，無
    火車到○○○區○○○○○○路班車或民營公車，到達市區
    或車站後，核發公車票費，應受公車票段規定之限制，以1
    段為限，且均應檢據始能核實發給；至跨縣市上、下班無法
    檢據者，○○○市區○○○○段計算。上訴人於91年8月間遷
    出配住職務宿舍，並自同年9月起，往返高雄縣美濃鎮住處
    及被上訴人機關所在之高雄市鼓山區上下班，被上訴人依其
    所訂「跨縣市上、下班無法檢據者，○○○市區○○○○段
    計算」之規定，予以核給，自屬有據。（三）有關核發交通
    補助費，係屬給付行政之範疇，並未涉及人民自由與權利之
    限制，祇要有預算案上之依據或國會概括授權表示，行政機
    關即可合法作成有關行為，自無法律保留原則之適用；且被
    上訴人衡酌交通費預算編列情形，依其自訂辦法辦理補助員
    工上下班交通費，自無須按現行中央政府各機關學校公教員
    工上下班交通費核發，或比照臺北市政府所屬各機關學校核
    發員工交通費注意事項所訂標準辦理，與憲法第7條平等原
    則，亦無違背。從而，被上訴人按搭乘高雄市○○○段乘車
    票價核發予上訴人每月交通費1,512元（12元×21日×2×3
    ），經核並無違誤，乃駁回上訴人之起訴，原判決業於理由
    中詳予論述。上訴意旨，雖以該判決違背法令為由，惟核其
    上訴理由書所載內容，無非復執業經原審論斷不採之陳詞，
    再予爭執，或就原審取捨證據、認定事實之職權行使，指摘
    其為不當，或係以其一己對法規之主觀見解，任意指摘原判
    決所為論斷有不適用法規或適用不當之情，並就原審已論斷
    者，泛言未論斷，或就原審所為論斷，泛言其論斷違反論理
    法則、經驗法則，而非具體表明合於不適用法規、適用法規
    不當、或行政訴訟法第243條第2項所列各款之情形，難認對
    該判決之如何違背法令已有具體之指摘。依首開規定及說明
    ，應認其上訴為不合法。
四、據上論結，本件上訴為不合法。依行政訴訟法第249條第1項
    前段、第104條、民事訴訟法第95條、第78條，裁定如主文
    。
中    華    民    國    99    年    8     月    26    日
                    最高行政法院第二庭
                        審判長法官  鍾  耀  光
                              法官  廖  宏  明
                              法官  張  瓊  文
                              法官  黃  淑  玲
                              法官  鄭  小  康

以  上  正  本  證  明  與  原  本  無  異
中    華    民    國    99    年    8     月    27    日
                              書記官  王  史  民

司法院資訊處製作；財團法人民間司法改革基金會備份。
